臺灣宜蘭地方法院交通事件裁定　　　　　96年度交聲字第74號
原處分機關　交通部公路總局臺北區監理所宜蘭監理站
異　議　人
即受處分人　大騰通運有限公司
代　表　人　甲○○
代　理　人　乙○○
上列受處分人因違反道路交通管理處罰條例案件，對於交通部公
路總局臺北區監理所宜蘭監理站民國96年3月16日所為之宜監字
第裁43─CO0000000號裁決聲明異議，本院裁定如下：
    主  文
原處分撤銷。
大騰通運有限公司汽車所有人，汽車裝載貨物超過核定之總重量
，處罰鍰新臺幣壹萬肆仟元，並記汽車違規記錄壹次。
    理  由
一、原處分意旨略以：異議人即受處分人大騰通運有限公司所有
    之車牌號碼796—GQ號營業貨運曳引車於民國96年1月25日22
    時50分許，裝載貨物超過核定之重量，在台北縣土城市○○
    路○段與中華路二段交岔口為台北縣政府警察局土城分局員
    警以北縣警交字第CO0000000號製單舉發，交通部公路總局
    臺北區監理所宜蘭監理站遂依道路交通管理處罰條例第29條
    之2第3項規定，裁處受處分人罰鍰新臺幣一萬四千元。
二、異議意旨略以：異議人所有之796—GQ號營業貨運曳引車之
    核定載重量為35公噸，加計依一般取締容許值百分之十後，
    最高載重可達38.5公噸，上開車輛於96年1月25日22時50分
    許，裝載貨物行台北縣土城市○○路○段與中華路二段交岔
    口，經員警押磅之結果，載運貨物後之總重量為38.24公噸
    ，並未超過38.5公噸，應不受舉發及裁罰，為此，聲明異議
    ，請求撤銷原處分。
三、按汽車裝載貨物超過核定之總重量、總聯結重量者，處汽車
    所有人罰鍰，並記汽車違規紀錄一次。有前二項規定之情形
    者，應責令改正或當場禁止通行，並處新臺幣一萬元罰鍰，
    超載十公噸以下者，以總超載部分，每一公噸加罰新臺幣一
    千元；超載逾十公噸至二十公噸以下者，以總超載部分，每
    一公噸加罰新臺幣二千元；超載逾二十公噸至三十公噸以下
    者，以總超載部分，每一公噸加罰新臺幣三千元；超載逾三
    十公噸者，以總超載部分，每一公噸加罰新臺幣五千元。未
    滿一公噸以一公噸計算。道路交通管理處罰條例第29條之2
    第1項、第3項定有明文。經查：
（一）異議人並不否認「伊所有之796—GQ號營業貨運曳引車之
      核定載重量為35公噸，上開車輛於96年1月25日22時50分
      許，裝載貨物行台北縣土城市○○路○段與中華路二段交
      岔口時，經員警押磅之結果，載運貨物後之總重量為38.2
      4公噸，員警即以裝載貨物超過核定重量之理由製單舉發
      。」之事實（見本院卷第20頁），並有796—GQ號營業貨
      運曳引車行車執照、舉發違反道路交通管理事件通知單、
      地磅記錄單各一件在卷可稽。
（二）其次，證人即舉發員警劉弘偉已於本院調查時結證「（問
      北縣警交字第C00000000號舉發通知單是否為你開立？當
      初取締情形如何？有無其他證據？）是我開立的，96年1
      月25日22時50分，我們在土城市○○路○段與中華路二段
      執行酒測攔檢，乙○○駕駛796—GQ號營業曳引車經過，
      我把它攔停押車去過磅，過磅後該車載貨後之總重量為38
      .24 公噸，已超過該車核重35公噸，所以我就開單告發。
      （問本件異議人遭舉發的時候，有何違反道路交通管理事
      件統一裁罰基準及處理細則第12條所列嚴重危害交通安全
      秩序？發生交通事故之情形？有何不聽勸導之情形？有何
      具體事證？）我們攔檢的同仁一致認為該車超載的情形，
      會有影響到用路人生命安全，所以我們就押車過磅，依法
      予以舉發。（問：如何認定當時796—GQ號曳引車會影響
      到用路人的生命安全，具體事證為何？）該路段有二個砂
      石場，砂石車進進出出，道路毀損非常嚴重，路面常常修
      修補補有很多的坑洞，當時我們攔檢該部796—GQ號曳引
      車時，根據我們的經驗認為該車超載嚴重，而且該車經過
      我們的攔檢點準備要在分隔島的中間迴轉時，在迴轉的過
      程中，該車輪胎吃重非常深，我們同仁根據經驗判斷，該
      車會影響用路人的生命安全，所以就押車去過磅。」等語
      綦詳（見本院卷第21、22頁）。而證人劉弘偉雖係本件原
      處分機關認定異議人有前揭違規行為之舉發員警，然因異
      議人並無法舉出或請本院調查任何對其有利之證據資料，
      以使本院對證人劉弘偉所供述之異議人違規事實產生任何
      合理之懷疑，且於本件卷存證據資料內，亦無任何積極證
      據足以證明證人劉弘偉上開供述係屬虛偽，更無足以令人
      顯信其供述為不可採之品性證據或前科證據存在，且衡諸
      證人劉弘偉與異議人素不相識，並無宿怨，亦無仇隙，其
      顯無自陷於偽證罪之追訴而構詞誣賴異議人之理，故自不
      得以證人劉弘偉為本件開單告發之執勤員警，即全盤抹煞
      其在訴訟上之證人資格或其證詞之真實性。換言之，證人
      劉弘偉所為之前揭證詞，應堪信為真實。
（三）再者，交通警察製單舉發違反道路交通管理處罰條例所列
      之違規行為，係公務員基於職務上之權力，依法所為之公
      法上行為，基於公務員為公法上行為具有公信力之原則，
      該行政行為當可被推定為真正，其據以依法處分之事實認
      定原則上亦應被推定為正確無誤。而本此公信原則，立法
      者更於道路交通管理處罰條例第92條第3項為授權之規定
      ，授權交通部、內政部制定違反道路交通管理事件統一裁
      罰基準及處理細則，俾使執勤員警得當機處分以達維護交
      通秩序、安全之行政目的。依此，違反道路交通管理事件
      統一裁罰基準及處理細則第12條第1項第13款乃規定「行
      為人有駕駛汽車裝載貨物超過核定之總重量或總聯結重量
      ，未逾百分之十之情形，而未嚴重危害交通安全、秩序或
      發生交通事故，且情節輕微，以不舉發為適當者，交通勤
      務警察或依法令執行交通稽查任務人員『得』對其施以勸
      導，免予舉發。」，就駕駛汽車裝載貨物超過核定總重量
      ，但未逾百分之十之行為，授權員警視「有無嚴重危害交
      通安全、秩序」、「有無發生交通事故」、「是否情節輕
      微，以不舉發為適當」等情形，來決定採用「勸導」或「
      舉發」。本件情形，依前揭舉發員警劉弘偉證述之情節，
      可知依現場執勤員警之判斷，其認為舉發地點常有砂石車
      出入，已導致道路坑坑洞洞，路面毀損非常嚴重，而796
      —GQ號營業貨運曳引車於行進迴轉時輪胎吃重很深，其認
      為796—GQ號營業貨運曳引車已超載，遂押往地磅過磅，
      磅得796—GQ號營業貨運曳引車載運貨物後之總重量為38.
      24公噸，已超過該車核定總重量35公噸，但未逾百分之十
      ，然依其判斷認為796—GQ號營業貨運曳引車於該路段載
      運超過該車核定總重量，已重達38.24公噸貨物行駛之行
      為，已嚴重影響用路人安全，認為宜採「舉發」而不宜採
      「勸導」，乃開單告發異議人上開「裝載貨物超過核定總
      重量」之行為。而異議人既未就舉發員警之舉發有誤或失
      當提出相關證據以供調查，本院經查亦無任何證據足資證
      明舉發員警有捏造事實違法取締或有取締不當之情事，則
      揆諸前揭說明，舉發員警本其維護交通秩序、安全職責所
      為之本件舉發，自應受到合法、正確之推定。故異議人所
      辯「伊所有之796—GQ號營業貨運曳引車於96年1月25日22
      時50分許，裝載貨物行經台北縣土城市○○路○段與中華
      路二段交岔口時，載運貨物後之總重量為38.24公噸，並
      未超過一般取締容許值百分之十之38.5公噸，應不受舉發
      及裁罰。」云云，諉無足取。
四、綜上所述，異議人所有之796—GQ號營業貨運曳引車於96年1
    月25日22時50分許，行經台北縣土城市○○路○段與中華路
    二段交岔口時，既有裝載貨物達38.24公噸，超過核定重量
    35公噸之情形，執勤員警復認為該情形已嚴重影響用路人安
    全，認為宜採「舉發」，遂依道路交通管理處罰條例第29條
    之2第1項、第3項之規定予以舉發，則本件舉發自無違法或
    不當之處。另裁決機關據此而裁罰異議人罰鍰新臺幣一萬四
    千元之部分，亦與前揭條文規定相符，亦無失當之處。從而
    ，異議人所提出之本件異議並無理由。
五、惟按汽車裝載貨物超過核定之總重量時，除處汽車所有人罰
    鍰外，並應記汽車違規紀錄一次，道路交通管理處罰條例第
    29條之2第1項定有明文，迺裁決機關針對異議人「裝載貨物
    超過核定之總重量」之違規行為為裁罰時，疏未注意及此，
    僅處異議人罰鍰一萬四千元，而漏未處分「記汽車違規紀錄
    一次」，其所為之裁罰，於法尚有未合。是本件異議雖無理
    由，然原處分既有不當，本院自無從維持而應予撤銷，並另
    依道路交通管理處罰條例第29條之2第1項、第3項、違反道
    路交通管理事件統一裁罰基準及處理細則第2條、違反道路
    交通管理事件統一裁罰基準表之規定，予以裁處如主文第二
    項所示，以資適法。
六、據上論斷，應依道路交通案件處理辦法第20條前段，裁定如
    主文。
中　　華　　民　　國　　96　　年　　5　 　月　　30　　日
                  交通法庭法　官  劉家祥
以上正本證明與原本無異。
如不服本裁定，應於裁定送達後5日內，向本院提出抗告狀。（
應附繕本）
                          書記官  邱淑秋
中　　華　　民　　國　　96　　年　　5 　　月　　30　　日
